【裁判字號】    98,執消債更,177
【裁判日期】    990816
【裁判案由】    更生事件
【裁判全文】
臺灣臺南地方法院民事裁定         98年度執消債更字第177號
債  務  人  黃海明
代  理  人  施承典律師
債  權  人  永豐商業銀行股份有限公司
法定代理人  邱正雄
債  權  人  有限責任台南第三信用合作社
法定代理人  鄭慶玉
債  權  人  台北富邦銀行股份有限公司
法定代理人  韓蔚廷
債  權  人  台新國際商業銀行股份有限公司
法定代理人  蔡孟
債  權  人  中國信託商業銀行股份有限公司
法定代理人  辜濂松
債  權  人  花旗（台灣）商業銀行股份有限公司
法定代理人  利明
債  權  人  兆豐國際商業銀行股份有限公司
法定代理人  王榮周
代  理  人  官小琪
債  權  人  臺灣新光商業銀行股份有限公司
法定代理人  李增昌
債  權  人  澳商澳盛銀行集團股份有限公司台北分公司
法定代理人  經天瑞
債  權  人  萬泰商業銀行股份有限公司
法定代理人  盧正昕
債  權  人  大眾商業銀行股份有限公司
法定代理人  陳建平
債  權  人  遠東國際商業銀行股份有限公司
法定代理人  洪信德
債  權  人  第一商業銀行股份有限公司
法定代理人  簡明仁
代  理  人  周培森
債  權  人  聯邦商業銀行股份有限公司
法定代理人  李憲章
訴訟代理人  李偉介
上列當事人聲請消費者債務清理事件，本院裁定如下：
    主  文
債務人所提如附件一所示之更生方案應予認可。
債務人在未依更生條件全部履行完畢前，其生活程度應受如附件
二所示標準之限制。
    理  由
一、按債務人有薪資、執行業務所得或其他固定收入，法院認更
    生方案之條件公允者，得不經債權人會議可決，逕依債務人
    之聲請或依職權以裁定認可更生方案；法院為認可之裁定時
    ，因更生方案履行之必要，對於債務人在未依更生條件全部
    履行完畢前之生活程度，得為相當之限制，消費者債務清理
    條例（下稱消債條例）第64條第1項、第62條第2項分別定有
    明文。
二、查本件債務人聲請更生，前經本院以97年度消債更字第 887
    號民事裁定開始更生程序在案，有上開裁定在卷可參，而債
    務人從事成衣家庭代工之工作，每月收入約新台幣（下同）
    20,000元等情，業據債務人陳明在卷，並有債務人、李葆真
    之98年度稅務電子閘門財產所得調件明細表等件可資為證，
    足認債務人確有固定收入，具備履行更生方案之可能性。復
    觀諸債務人所提如附件一所示之更生方案條件為：自認可更
    生方案裁定確定之日次月起，以每1個月為1期，為期 8年共
    96期，每期清償10,411元，清償總額合計為 999,456元。本
    院審酌債務人已54歲，配偶李葆真與債務人共同從事成衣家
    庭代工，本身每月須繳納無擔保債務 5,459元，子女黃浚豪
    （76年 6月16日出生）、黃浚傑（78年5月5日出生）畢業後
    須服兵役、償還助學貸款，未來數年尚難資助債務人清償債
    務等情，有戶籍謄本、黃浚豪、黃浚傑之98年度稅務電子閘
    門財產所得調件明細表等件為證；徵之債務人陳報每月收入
    扣除清償金額後酌留之生活費用共計支出 9,589元，並未逾
    內政部公告之98年度臺灣省每人每月最低生活費 9,829元之
    標準，且考量債務人因從事家庭成衣代工須連繫廠商，並開
    車載運成衣往返住家與工廠，且在家裁車成衣用電量高，故
    交通費、電信費及電費支出較多，惟僅能維持最基本之生活
    程度，無奢侈浪費之虞，應屬合理，並將清償期間延長為 8
    年，確有履行更生方案之誠意。
三、再查，本件債權人陳述意見略以：(一)債務人名下之不動產應
    處分以維債權人之權益。(二)更生方案之清償成數過低，無法
    同意等語。惟查：
  (一)按有下列情形之一者，法院不得為第64條第 1項之認可：三
    、無擔保及無優先權債權受償總額，顯低於法院裁定開始更
    生程序時，依清算程序所得受償之總額。下列財產為清算財
    團：一、法院裁定開始清算程序時，屬於債務人之一切財產
    及將來行使之財產請求權。二、法院裁定開始清算程序後，
    程序終止或終結前，債務人因繼承或無償取得之財產。專屬
    於債務人本身之權利及禁止扣押之財產，不屬清算財團。但
    民法第一千零三十條之一規定之剩餘財產差額分配請求權不
    在此限（消債條例第64條第2項第3款、第98條參照）。經查
    ，債務人名下雖有坐落臺南縣南區○○段488之1地號、 488
    之2地號、488之27地號土地及其上同段9530建號（門牌號碼
    為臺南市○區○○路462巷39號2樓）之不動產，有債權人有
    限責任台南第三信用合作社於其上設定抵押權，本院裁定開
    始更生程序時現存債權額為 418,880元，依債權人陳報上開
    房地之鑑估價值約為 500,000元，且債務人自97年11月起已
    無繼續繳款，有土地及建物登記第一類謄本、本院債權表、
    有限責任台南第參信用合作社99年 6月14日民事陳報狀等件
    在卷足憑，是縱依前開價值拍賣或變賣上開不動產，是否足
    以清償抵押權人，已非無疑，無益於增加無擔保債權人之受
    償金額。復查債務人之配偶李葆真名下坐落臺南市○區○○
    段322之19地號及其上同段527建號（門牌號碼為臺南市○區
    ○○里○○街 195巷11號）之不動產，為婚後財產，惟實係
    配偶與其妹共同購買，現因配偶已無力繳納房貸，故全由妹
    妹負擔，前開不動產有債權人永豐商業銀行股份有限公司於
    其上設定抵押權（共同借款人為債務人與李葆真），本院裁
    定開始更生程序時現存債權額為 3,446,416元，據債權人陳
    報上開房地之拍定價格係 2,909,610元，尚不足以清償房貸
    債務，況配偶李葆真自身尚有無擔保債務等情，有土地及建
    物登記第一類謄本、本院債權表、永豐商業銀行股份有限公
    司99年 7月26日民事陳述意見狀等件可資佐證，足認並無行
    使夫妻剩餘財產差額分配請求權之實益。故本件更生方案之
    總清償額為 999,456元，顯逾無擔保及無優先權之債權人於
    本院裁定開始更生程序時，依清算程序所得受償之數額。參
    以債務人配偶名下之不動產 1樓用作成衣代工之家庭工廠，
    亦為債務人一家 4口與配偶之妹妹之住處，而債務人名下之
    公寓，屋齡已將近30年，原為父母之住處，嗣因父親中風臥
    病在床，且住處前曾遭強制執行，故將父母接來同住，方便
    照顧，是該住處現無人居住，債務人亦無法繼續繳納房貸，
    可知債務人已無能力亦無意願繼續保有名下不動產，並將收
    入扣除必要支出後全數用以清償無擔保債務，確已展現最大
    誠意。
  (二)按認定更生方案是否允妥，應係指債務人願意盡最大之還款
    誠意，將每月收入減去必要支出後，不再做非必要性開銷，
    將剩餘金額全數用以履行更生方案，而必要支出項目除參酌
    政府所公布之最低生活標準外，尚應考量債務人之職業年齡
    、健康、家庭狀況、受扶養權利人之身心、財產狀況等因素
    綜合判斷，而不在於還款成數之高低，此亦為本條例在使陷
    於經濟上困境之消費者謀求經濟生活之重建與更生機會精髓
    之所在。倘一再要求債務人提高清償金額或囿於還款成數，
    致還款額度逾債務人能負荷之範圍甚多，債務人須處生存邊
    緣或喪失尊嚴度日，勢將再度造成履行困難，最終仍有損債
    權人之受償權益。經查，債務人雖於第一次提出更生方案時
    陳報偶爾為友人代班守衛，可額外增加 7,000元之收入，嗣
    已無代班機會，實際收入僅餘20,000元，況以其目前之勞動
    能力、健康狀況而言，應無可能再尋求更高收入之工作，復
    因配偶本身亦有債務須清償，子女仍服役或在學中，無固定
    收入，顯難再提高還款金額。且認定更生方案允妥應以本院
    認可時債務人之實際收入、家庭及健康狀況為審酌之基準，
    現階段債務人確實已展現最大誠意，盡力清償債務。再者，
    債務人於每月支出總額範圍內本得自由運用分配，各項開銷
    明細僅為預估數額，倘發生特殊情事致該項花費逾原本預估
    數額，債務人於他項支出自應再撙節，只要各項開支合計未
    逾總額範圍，尚無不妥，是債權人所陳，容有誤會。
四、綜上，債務人所提之更生方案，其條件核屬公允、適當及可
    行。復無消債條例第63條、第64條第2 項所規定不應逕予認
    可之消極事由存在，故不經債權人會議可決予以認可。並依
    上開規定，就債務人在未依更生條件全部履行完畢前之生活
    程度，為相當之限制，爰裁定如主文。
中    華    民    國    99    年    8      月    16   日
                  民事執行處  司法事務官
上為正本係照原本作成。
如不服本裁定，應於裁定送達後10日內，以書狀向本院司法事務
官提出異議。
中    華    民    國    99    年     8     月    16   日
                              書  記  官   蘇冠杰
附件一：更生方案
┌───────────────────────────────────┐
│一、更生方案內容                                                      │
├───────────────────────────────────┤
│1、清償期數、清償金額及清償日期：                                     │
│(1)自認可更生方案裁定確定之日次月起，以每1個月為1期，每期清償新台幣   │
│   10,411元，共計清償96期（8年）。                                    │
│(2)自認可更生方案裁定確定之日次月起，於每月15日前，將每期應繳金額以臨 │
│   櫃繳款、匯款方式或自動櫃員機（ATM）轉帳或債權人指定還款方式，分別匯│
│   入各債權人指定匯款帳號內，匯費或手續費由債務人負擔。               │
│(3)各債權人分配金額如二之分配表所示。                                 │
│2、無擔保及無優先權債務總額：新台幣2,530,587元                        │
│3、清償總額：新台幣999,456元                                          │
│4、清償成數：39.50%                                                   │
│5、債務人同意倘任一期款項未依約履行，視為喪失期限利益，縱其他期數屆清 │
│   償期，仍視為全部到期。                                             │
├───────────────────────────────────┤
│二、無擔保及無優先權債權人之受清償額分配表：（單位：新臺幣/元）       │
├──┬──────────┬──────┬─────┬────────┤
│編號│  債    權    人    │  債權金額  │ 債權比例 │每期可分配之金額│
├──┼──────────┼──────┼─────┼────────┤
│ 一 │台北富邦商業銀行    │   308,048  │  12.17%  │      1,267     │
├──┼──────────┼──────┼─────┼────────┤
│ 二 │台新國際商業銀行    │   312,011  │  12.33%  │      1,284     │
├──┼──────────┼──────┼─────┼────────┤
│ 三 │中國信託商業銀行    │   180,909  │   7.15﹪ │        744     │
├──┼──────────┼──────┼─────┼────────┤                                                │ │
│ 四 │花旗（台灣）商業銀行│   816,778  │  32.27﹪ │      3,360     │
├──┼──────────┼──────┼─────┼────────┤
│ 五 │兆豐國際商業銀行    │   143,916  │   5.69﹪ │        592     │
├──┼──────────┼──────┼─────┼────────┤
│ 六 │臺灣新光商業銀行    │   108,670  │   4.29%  │        447     │
├──┼──────────┼──────┼─────┼────────┤
│ 七 │澳商澳盛銀行集團台北│   177,569  │   7.02%  │        731     │
│    │分公司              │            │          │                │
├──┼──────────┼──────┼─────┼────────┤
│ 八 │萬泰商業銀行        │    87,568  │   3.46%  │        360     │
├──┼──────────┼──────┼─────┼────────┤
│ 九 │遠東國際商業銀行    │   272,019  │  10.75%  │      1,119     │
├──┼──────────┼──────┼─────┼────────┤
│ 十 │第一商業銀行        │    41,396  │   1.64%  │        171     │
├──┼──────────┼──────┼─────┼────────┤
│十一│聯邦商業銀行        │    31,565  │   1.25%  │        130     │
├──┼──────────┼──────┼─────┼────────┤
│十二│大眾商業銀行        │    50,138  │   1.98%  │        206     │
├──┴──────────┼──────┼─────┼────────┤
│ 合            計         │ 2,530,587  │   100﹪  │     10,411     │
└─────────────┴──────┴─────┴────────┘
 附件二：債務人之生活限制
┌───────────────────────────────────┐
│債務人未依更生條件完全履行完畢前，應受下列之生活限制：                │
├───────────────────────────────────┤
│一、不得從事奢靡之消費活動。                                          │
├───────────────────────────────────┤
│二、不得購買精品服裝、飾品。                                          │
├───────────────────────────────────┤
│三、不得購置不動產。                                                  │
├───────────────────────────────────┤
│四、不得購買機動車輛。                                                │
├───────────────────────────────────┤
│五、不得搭乘高鐵及航空器。                                            │
├───────────────────────────────────┤
│六、不得出入特種營業場所。                                            │
├───────────────────────────────────┤
│七、不得投資金融商品（例如股票、基金等）。                            │
├───────────────────────────────────┤
│八、不得從事逾越通常生活程度之贈與。                                  │
├───────────────────────────────────┤
│九、不得從事美容醫療之消費行為。                                      │
├───────────────────────────────────┤
│十、不得從事國外遊學或出國旅遊等消費行為。                            │
├───────────────────────────────────┤
│十一、每月應遵守支出限制。                                            │
├───────────────────────────────────┤
│十二、不得參與賭博。                                                  │
├───────────────────────────────────┤
│十三、其他經本院限制之行為。                                          │
└───────────────────────────────────┘

司法院資訊處製作；財團法人民間司法改革基金會備份。
